【裁判字號】    98,審救,122
【裁判日期】    981130
【裁判案由】    訴訟救助
【裁判全文】
臺灣高雄地方法院民事裁定             98年度審救字第122號
聲  請  人  甲○○
                        2號
相  對  人  丙○
            成功派出所所長
            乙○○
            丁○○
上列聲請人與相對人間因損害賠償事件，聲請人聲請訴訟救助，
本院裁定如下：
    主  文
聲請駁回。
    理  由
一、本件聲請意旨略以：聲請人因無資力支出訴訟費用，爰依民
    事訴訟法第107 條、第109 條規定聲請准予訴訟救助云云。
二、經查，本件聲請人於聲請狀表示其無資力，經本院依職權於
    民國98年11月26日調閱聲請人之稅務電子閘門財產所得調件
    明細表記載，聲請人於95年度有薪資、獎金、執行業務所得
    新台幣（下同）284,730 元，於96、97年度均無任何所得，
    又其名下雖有1994年份1597cc裕隆汽車及2001年份日產1597
    cc各1 部，惟其價值不高，是聲請人稱無資力可繳交本件裁
    判費新臺幣（下同）188,000 元，應可採信。惟按，「損害
    賠償，除法律另有規定或契約另有訂定外，應以填補債權人
    所受損害及所失利益為限」，民法第216 條第1 項定有明文
    。因此，衡量損害賠償之標準，首應調查被害人實際上之損
    害額，始能定其數額之多寡。次按，「慰藉金之多寡，應斟
    酌雙方之身份、地位、資力與加害之程度及其他各種情形核
    定相當之數額」，亦有最高法院85年度臺上字第460 號裁判
    意旨可供參酌。本件聲請人於民事起訴狀陳稱，聲請人於96
    年12月1 日遭諾貝爾大廈管理員3 人打傷，經送急診救治後
    ，偕同證人至成功派出所報案時，相對人乙○○、丁○○身
    為警察，竟不受理報案，還毆打伊，致其頭部鈍挫傷併頭皮
    血腫、顏面撕裂傷、前胸紅腫及輕微腦震盪等傷害，觸犯刑
    法瀆職罪、湮滅刑事證據罪、公務員登載不實罪、傷害罪、
    偽證罪、誣告罪等罪，相對人成功派出所所長明知此事，卻
    穿便服消遣滿臉是血之聲請人，相對人丙○身為市長理應明
    白此事云云，起訴請求相對人連帶賠償工資損害2,400,00 0
    元、就學損失1,200,000 元、醫療費用300,000 元及精神醫
    療損失100,000 元等財產損害及精神慰撫金16,000,000元，
    惟如上所述，聲請人於96、97年度均無任何所得，已足認其
    請求之損害賠償金額與其實際損害有顯不相當之情事，且縱
    聲請人確有因相對人之瀆職、湮滅刑事證據、登載不實、傷
    害、偽證、誣告行為而受有非財產上損害，其請求之慰撫金
    金額亦顯不相當，揆諸上開法條及裁判意旨，本件聲請人起
    訴請求賠償與其實際損害顯不相當之金額進而謂其無資力支
    出訴訟費用之主張，應不足採。是故，本件聲請為無理由，
    應予駁回。
中    華    民    國    98    年    11    月    30    日
                  民事第二庭  法  官  張維君
以上正本係照原本作成。
如對本裁定抗告須於裁定送達後10日內向本院提出抗告狀，並繳
納裁判費新臺幣1,000元。
中    華    民    國    98    年    11    月    30    日
                              書記官  林怡君


司法院資訊處製作；財團法人民間司法改革基金會備份。
